臺灣高等法院民事裁定　　　　　　　　100年度家抗字第104號
抗　告　人　陳秋真
上列抗告人因相對人陳蘇保珠輔助宣告事件，對於中華民國100
年4月12日臺灣士林地方法院99年度監宣字第130號所為裁定提起
抗告，本院裁定如下：
    主  文
原裁定第二項關於選定陳培城為相對人陳蘇保珠之輔助人部分廢
棄。
選定陳秋霞（女，民國○○年○月○○日生，身份證統一編號：Ｚ0000
00000）為相對人之輔助人。
抗告程序費用由相對人負擔。
    理  由
一、抗告意旨略以：相對人於原法院已表明僅希望由抗告人一人
    擔任輔助人，且相對人現與陳培城有三件訴訟案件互為對立
    之兩造，目前正審理中，原法院選定陳培城為相對人之輔助
    人，顯有害於相對人之權益甚鉅。法院所選定之輔助人不得
    對受輔助宣告人有利益衝突，原法院選定陳培城為輔助人並
    不恰當，爰依法提起抗告等語。
二、按受輔助宣告之人，應置輔助人，民法第1113條之1第1項定
    有明文。又依民法第1113條之1第2項準用同法第1111條、第
    1111條之1 的規定，法院為輔助之宣告時，應依職權就配偶
    、四親等內之親屬、最近一年有同居事實之其他親屬、主管
    機關、社會福利機構或其他適當之人選定一人或數人為監護
    人。而法院選定輔助人時，應依受輔助宣告之人之最佳利益
    ，優先考量受輔助宣告之人之意見，審酌一切情狀，並注意
    下列事項：（一）受輔助宣告之人之身心狀態與生活及財產
    狀況；（二）受輔助宣告之人與其配偶、子女或其他共同生
    活之人間之情感狀況；（三）輔助人之職業、經歷、意見及
    其與受輔助宣告之人之利害關係。
三、查，相對人於原法院詢問希望由何人擔任輔助人時，明確回
    答希望由陳秋真擔任輔助人（見原法院卷第135頁），揆諸
    民法第1111條之1規定，法院選定輔助人時應優先考量受輔
    助宣告之人之意見，故原法院選定陳秋真擔任相對人之輔助
    人並無不當，合先敘明。次按民法第15條之2規定：受輔助
    宣告之人為下列行為時，應經輔助人同意：（一）為獨資、
    合夥營業或為法人之負責人；（二）為消費借貸、消費寄託
    、保證、贈與或信託；（三）為訴訟行為；（四）為和解、
    調解、調處或簽訂仲裁契約；（五）為不動產、船舶、航空
    器、汽車或其他重要財產之處分、設定負擔、買賣、租賃或
    借貸；（六）為遺產分割、遺贈、拋棄繼承權或其他相關權
    利。是可知，輔助人之職務在於決定是否同意受輔助宣告之
    人為重大營業、財產管理或處分、及訴訟行為。而查，原法
    院指定之輔助人陳培城，與相對人於本件聲請監護宣告事件
    前，已有數件訴訟涉訟中（此事實抗告人及關係人均不爭執
    ，見本院卷第46頁背面筆錄、第77頁），陳培城既與相對人
    係為訴訟對立之當事人，倘選任陳培城為受輔助宣告人之輔
    助人，顯有利益衝突之情事，是否符合受輔助宣告人之最佳
    利益，實值斟酌。次查，陳秋霞為相對人之次女，其具護理
    專業背景及實務經驗（見原法院卷第116頁背面之臺北縣政
    府社會局個案處理報告），可使相對人受養護、照料得當，
    極適宜擔任相對人之輔助人職務。又本院參酌新北市政府社
    會局99年12月29日北社工字第099125 2319號函附之個案處
    理報告、及該局100年3月8日北社工字第1000199894號函附
    之個案處理報告內容，並斟諸相對人之五名子女於100年7月
    27日至本院調查時所述，可知相對人之長女陳秋真一人、與
    相對人之其他子女（陳秋霞、陳秋美、陳培卿、陳培城、陳
    培榮）意見不同，分為兩陣營，雙方互信基礎薄弱，均懷疑
    對方覬覦相對人之財產而爭取擔任輔助人。陳秋霞、陳秋美
    、陳培卿、陳培榮雖均推選陳培城擔任輔助人，俾與陳秋真
    相抗衡。惟選任輔助人應以受輔助宣告人之最佳利益為最優
    先考量，而非任令利害關係人以擔任輔助人作為訴訟上求勝
    之手段，陳培城目前並不宜擔任輔助人（理由已如前述），
    而陳秋霞既與陳培城等子女意見相同，且陳秋霞除其個人專
    業背景適合擔任輔助人外，其針對民法第15條之2規定之事
    項行使同意權時，亦得參考其餘子女陳培卿、陳培城、陳培
    榮等人之意見而為決定，故本院認宜由陳秋真、陳秋霞共同
    擔任相對人之輔助人，除可使相對人獲得最佳照顧外，亦可
    相互監督他方處理受輔助宣告人之事務時，是否確實符合相
    對人之利益，避免由某一人獨任輔助人時，發生擅權處理相
    對人之財產致損害相對人權益之情事發生，應屬適當。
四、綜上，原法院選定陳培城為相對人之輔助人，尚有未洽。抗
    告人指摘原法院選定陳培城為輔助人之裁定有上開不當之處
    ，求予廢棄，為有理由，爰由本院裁定如主文第二項所示。
五、據上論結，本件抗告為有理由，爰裁定如主文。
中    華    民    國   100    年    8     月    31    日
                    民事第十庭
                        審判長法  官  張宗權
                              法  官  周玫芳
                              法  官  林曉芳
正本係照原本作成。
不得再抗告
中    華    民    國   100    年    9     月    2     日
                              書記官  廖艷莉